臺灣桃園地方法院民事裁定
111年度監宣字第376號
聲  請  人  王蒙陽  
相  對  人  王高素芳
關  係  人  王曉陽  
上列聲請人聲請監護宣告事件，本院裁定如下：
    主  文
宣告王高素芳（女、民國00年0月00日生、身分證統一編號：Z00
0000000號）為受監護宣告人。
選定王蒙陽（女、民國00年00月0日生、身分證統一編號：Z0000
00000號）為受監護宣告人王高素芳之監護人。
指定王曉陽（女、民國00年0月00日生、身分證統一編號：Z0000
00000號）為會同開具財產清冊之人。
聲請費用由受監護宣告人負擔。
    理  由
一、本件聲請意旨略以：聲請人王蒙陽為相對人王高素芳之長女
    。相對人因於民國107年6月19日因罹患重度失智症，致不能
    為意思表示或受意思表示，或不能辨識其意思表示之效果。
    為此依民法第14條第1項、家事事件法第164條第1項規定，
    聲請本院准予對相對人為監護宣告，並依民法第1111條規定
    選定聲請人為相對人之監護人暨指定關係人王曉陽為會同開
    具財產清冊之人等語，並提出身心障礙證明、戶籍謄本、親
    屬系統表、同意書等件為證。
二、按「對於因精神障礙或其他心智缺陷，致不能為意思表示或
    受意思表示，或不能辨識其意思表示之效果者，法院得因本
    人、配偶、四親等內之親屬、最近一年有同居事實之其他親
    屬、檢察官、主管機關或社會福利機構之聲請，為監護之宣
    告。」民法第14條第1項定有明文。本件經本院囑託鑑定機
    關即周孫元診所就相對人精神狀態進行鑑定，經鑑定醫院提
    出精神鑑定報告書，其鑑定結果：王員符合其老年失智症（
    ICD-10-CM編碼F03.90）之診斷。因此心智缺陷，致其為意
    思表示、受意思表示及辨識意思表示效果之能力，均已達不
    能之程度等語，有該院檢附之精神鑑定報告書在卷足按。本
    院審酌相對人因精神障礙已致不能為意思表示或受意思表示
    ，聲請人聲請對於相對人為監護之宣告，核無不合，應予准
    許。
三、次按「法院為監護之宣告時，應依職權就配偶、四親等內之
    親屬、最近一年有同居事實之其他親屬、主管機關、社會福
    利機構或其他適當之人選定一人或數人為監護人，並同時指
    定會同開具財產清冊之人。」「法院為前項選定及指定前，
    得命主管機關或社會福利機構進行訪視，提出調查報告及建
    議。監護之聲請人或利害關係人亦得提出相關資料或證據，
    供法院斟酌。」「法院選定監護人時，應依受監護宣告之人
    之最佳利益，優先考量受監護宣告之人之意見，審酌一切情
    狀，並注意下列事項：㈠受監護宣告之人之身心狀態與生活
    及財產狀況。㈡受監護宣告之人與其配偶、子女或其他共同
    生活之人間之情感狀況。㈢監護人之職業、經歷、意見及其
    與受監護宣告之人之利害關係。法人為監護人時，其事業之
    種類與內容，法人及其代表人與受監護宣告之人之利害關係
    。」民法第1111條第1項、第2項、第1111條之1分別定有明
    文。
四、本院經囑請桃園市社會工作師公會對兩造及關係人進行訪視
    ，訪視評估結果略以：
    ㈠需求評估：
　　　相對人為失智與糖尿病患者，透過視訊所見，相對人無口
      語表達與自主行動能力，亦無法自理日生活起居，對於訪
      員之呼喚與問候均無回應。評估相對人受障礙限制，致無
      法與人溝通及獨力處理事務，有需要他人代為處理行政、
      財務、醫療安排與照護事宜。聲請人欲協助相對人申請補
      發金融帳戶密碼以提領相對人存款，用以支付相對人日後
      所需之費用，故提出本案聲請。
 　 ㈡建議：　
　　　本案之聲請人為相對人長女，關係人為相對人次女，相對
      人現與相對人長子同住，由菲律賓籍看護工照顧相對人生
      活起居，相對人長子偶會協助照顧。目前相對人每月看護
      與生活費用均由聲請人、關係人以及相對人三女共同支付
      ，尿布與營養品費用則由相對人長子支付。經訪視，聲請
      人具擔任監護人意願、關係人具擔任會同開具財產清冊之
      人意願；相對人長子王台安、三女王映陽以及次子王建雄
      均以書面表示知曉且同意此案。綜合評估相對人的受照顧
      狀況及聲請人與關係人的陳述，未見明顯不適任之消極原
      因，惟仍請鈞院以相對人最佳利益為考量，並參酌相關事
      證後，予以綜合裁量之等語，此有桃園市社會工作師公會
      函附桃園市政府社會局社會工作科監護（輔助）宣告調查
      訪視報告在卷可參。
五、綜合上情，本院審酌聲請人為相對人長女，主責相對人行政
    事務、財務與受照顧事宜，並部份負擔相對人所需之費用，
    聲請人無明顯不適任之情形，且具有擔任監護人之意願，可
    提供相對人良好之生活照顧與保護，力能擔負相對人監護人
    之職務無疑。另關係人為相對人次女，與聲請人、相對人三
    女共同負擔相對人所需之費用，亦有擔任會同開具財產清冊
    之人意願，故由關係人擔任會同開具財產清冊之人，應能致
    力維護相對人之權益甚明，自無不當。本院爰依前揭法律規
    定，選定聲請人為相對人之監護人，併指定關係人為會同開
    具財產清冊之人。又依民法第1113條準用同法第1099條、第
    1099條之1之規定，於監護開始時，監護人對於受監護宣告
    人之財產，應會同關係人於2個月內開具財產清冊，並陳報
    法院，於開具完成並陳報法院前，監護人對於受監護宣告人
    之財產，僅得為管理上必要之行為，附此敘明。
六、爰依家事事件法第164 條第2 項，裁定如主文。
中　　華　　民　　國 　111  　年　　9　 　月　  30    日
                  家事法庭    法  官　林文慧
以上正本係照原本作成。
如對本裁定抗告須於裁定送達後10日內向本院提出抗告狀。
                              書記官  蘇珮瑄
中　　華　　民　　國　　111 　年　　10　　月　　1 　　日